【裁判字號】    98,上易,201
【裁判日期】    980916
【裁判案由】    侵權行為損害賠償
【裁判全文】
臺灣高等法院高雄分院民事判決         98年度上易字第201號
上  訴  人  乙○○
被 上 訴人  甲○○○
上列當事人間損害賠償事件，上訴人對於中華民國98年6 月30日
臺灣高雄地方法院96年度訴字第1986號第一審判決提起上訴，本
院於98年9 月2 日言詞辯論終結，判決如下：
    主  文
上訴駁回。
第二審訴訟費用由上訴人負擔。
    事實及理由
一、上訴人經合法通知，無正當理由，未於言詞辯論期日到場，
    核無民事訴訟法第386 條各款所列情形，爰依被上訴人聲請
    ，由其一造辯論，而為判決，合先明。
二、被上訴人主張：伊於95年12月23日14時50分許，牽狗行經位
    於高雄縣鳥松鄉○○路文心巷50號上訴人住處之車庫外時，
    因上訴人所飼養未拴鐵鍊之狼犬自內衝出，與伊所牽之黑色
    土狗發生打鬥而擦撞伊（下稱系爭事故），致伊倒地受有右
    腳股骨骨折及右腳髕骨鋼釘鬆脫等傷害（下稱系爭傷害）。
    因被告上開侵權行為，受有醫藥費新台幣（下同）8 萬3,93
    2 元、車資1,870 元、停車費2,415 元、輔助藥品費7,065
    元、術後助行器材費5,200 元、預估醫療費1,766 元及看護
    費13萬1,000 元合計23萬3,248 元，暨非財產上精神慰撫金
    損害25萬元，共計48萬3,248 元之損害。爰依民法第184 條
    第1 項前段、第193 條第1 項、第195 條第1 項前段之侵權
    行為損害賠償之法律關係，提起本件訴訟等情。並聲明：(一)
    上訴人應給付原告48萬3,248 元，及自起訴狀繕本送達翌日
    起至清償日止，按週年利率5 ％計算之利息。(二)願供擔保，
    請准宣告假執行。（超過部分之請求，原審判決被上訴人敗
    訴，未據被上訴人不服）。於本院答辯聲明：(一)上訴駁回。
    (二)訴訟費用由上訴人負擔。
三、上訴人則以：系爭事故並非因伊所飼養之狼犬直接衝撞被上
    訴人受傷，而係伊之狼犬與被上訴人之土狗發生打鬥，致擦
    撞被上訴人跌倒受傷，被上訴人本有義務將自己之土狗牽離
    ，以防免二條狗發生打鬥，或自己有義務遠離此危險源，以
    避免遭波及，且系爭事故發生前，被上訴人就因其他事故而
    於髕骨置有鋼釘，在復健治療中，本不宜上街蹓狗，竟肆意
    為之，顯然對自己之利益維護有所疏懈，自屬與有過失，應
    減輕上訴人之賠償責任。又被上訴人所受傷害之程度，應無
    需專人看護6 個月之必要，且所提看護費之支出，亦屬不實
    ，且無必要。又原審核給之精神慰撫金亦屬過高云云，資為
    抗辯。於本院上訴聲明：(一)原判決上訴人敗訴部分廢棄。(二)
    上廢棄部分，被上訴人在第一審之訴駁回。(三)訴訟費用由被
    上訴人負擔。(四)如受不利判決，願供擔保，請准宣告免假執
    行。
四、被上訴人主張伊因上訴人未做好安全防護措施，而生上開系
    爭事故，致受上開系爭傷害，而支出醫藥費8 萬3,932 元、
    車資1,870 元、停車費2,415 元、輔助藥品費7,065 元、術
    後助行器材費5,200 元，及預估醫療費1,766 元等事實，業
    據提出醫療費用明細表、醫療費用收據在卷為證，並有義大
    醫院義醫字第09800223號函及所附收據、長庚醫院97年12月
    19 日 （97）長庚院高字第711423號函在卷為憑，且為上訴
    人所不爭執，上訴人所涉過失傷害罪責，並經原法院以96年
    簡上字第738 號判處拘役150 日，得易科罰金確定在案，自
    可信為真實。被上訴人因以基於侵權行為之法律關係，訴請
    上訴人賠償損害48萬3,248 元及其法定遲延利息，然為上訴
    人所否認，並抗辯以前詞。是本件爭點為：(一)被上訴人就本
    件損害之發生，是否與有過失。(二)被上訴人基於侵權行為之
    法律關係，請求上訴人賠償損害，有無理由？其應賠償之金
    額若干？
五、被上訴人就本件損害之發生是否與有過失？
    按民法第217條第1項規定，損害之發生或擴大，被害人與有
    過失者，法院得減輕賠償金額或免除之，此即過失相抵。則
    過失相抵之發生，須被害人之過失行為為損害發生或擴大之
    共同原因。被害人與有過失係指被害人苟能盡其善良管理人
    之注意，即得避免其損害之發生或擴大，竟不注意之意。經
    查，證人即現場目擊者蕭自成於上開刑事案件偵查中陳稱：
    伊係擔任保全人員，於案發時地執行守望之勤務，正好目睹
    系爭事故；伊見到被上訴人牽著1 隻黑色土狗，蹓狗經過上
    訴人住處前，適上訴人開車返回住處，打開住家鐵捲門後，
    即見上訴人所飼養之狼犬自內奔出，往被上訴人身邊衝過去
    ，隨後即見被上訴人摔倒在地等語。上訴人就此亦自承伊所
    飼養之狗於案發時，並未綁住，足見系爭事故之發生，係因
    上訴人未對其飼養之狼犬施以安全防護措施，以防止無故侵
    害他人之生命、身體、自由或財產，致狼犬瞬間自屋內衝出
    屋外，與被上訴人飼養之土狗打鬥，進而擦撞被上訴人，使
    被上訴人受有系爭傷害，實難期事發瞬間，被上訴人能及時
    牽離自己之土狗，或自行遠離事故地點，以避免系爭事故之
    發生。又上街蹓狗行為，並不必然引來他犬來鬥，致生傷害
    ，兩者間自不生相當因果關係，從而被上訴人之上街蹓狗行
    為無從指為系爭事故發生之共同原因，而應有過失相低之適
    用，上訴人據以主張被上訴人就本件事故之發生負與有過失
    之責云云，自無可取。
六、被上訴人基於侵權行為之法律關係，請求上訴人賠償損害，
    有無理由？其應賠償之金額若干？
  (一)經查，被上訴人因系爭事故而至長庚醫院急診，於95年12月
    23日接受股骨鋼板內固定及髕骨鋼釘重新固定手術，於95年
    12月30日出院，共住院8 天，續門診追蹤治療，住院期間需
    人照顧，需專人看護6 個月，惟僅需半日看護等節，有長庚
    醫院診斷證明書及97年11月25日（97）長庚院高字第790246
    號函各1 份在卷可稽，堪予認定，故被上訴人於看護期間支
    出之看護費，即屬其因本件事故而增加生活上之需要部分，
    自得請求上訴人給付。次查，被上訴人主張：其自95年12月
    23日起至96年1 月12日止，係由訴外人即胞妹鄒萌華照顧，
    支出4 萬2,000 元；自96年1 月13日起至同年月18日止由訴
    外人即配偶丁欣玉照顧；自96年1 月19日起至96年3 月20日
    止由訴外人黃淑英照顧，支出5 萬元；自96年3 月21日起至
    96年5 月20日止由配偶丁欣玉照顧，支出6 萬元，共支出費
    用15萬2,000 元云云，業據提出鄒萌華及丁欣玉出具之領據
    2 張在卷為證。另證人即擔任被上訴人住處大樓保全工作之
    丙○○到庭證稱：印象中約於96年1 月中至3 月中，有位黃
    小姐至被上訴人住處照顧被上訴人，好像是早上8 點來上班
    等語在卷，堪認被上訴人確有專人看護6 個月之需要及看護
    費支出之事實。又按親屬照顧被害人之起居，固係出於親情
    ，但親屬看護所付出之勞力，並非不能評價為金錢；如只因
    兩者身分關係密切而免除支付義務，此種親屬基於身分關係
    之恩惠，自不能加惠於加害人。故應衡量及比照僱用職業護
    士看護情形，認被害人受有相當看護費之損害，得向加害人
    求償，最高法院94年度台上字第1543號判例意旨可資參照。
    是本院衡量目前一般看護費用收費為每日2,000 元，惟被上
    訴人僅需半日看護，是每日之看護費用應以1,000 元計。依
    此計算，被上訴人得請求95年12月23日起至96年5 月20日止
    之看護費為14萬8,000 元（1000×148=148000），被上訴人
    經原審法院核准之金額為13萬1,000 元（超過部分，未據聲
    明不服），自應予准許，上訴人抗辯稱，被上訴人無需專人
    看護6 個月之必要，且所提看護費之支出不實，不應據予核
    給云云，亦無可採。
  (二)被上訴人因系爭事故而受有系爭傷害，並需接受股骨鋼板內
    固定及髕骨鋼釘重新固定手術，暨拔除內固定與髕股骨折開
    放性復位手術，其精神上應受有相當之恐懼痛苦，本院審酌
    其所受傷勢，前後經2 次住院及手術，第1 次手術後尚須專
    人半日照護6 個月，未來尚須接受取出鋼板手術，確受有精
    神上相當程度之痛苦與折磨。又被上訴人學歷為高中肄業，
    目前無業，與女兒同住；上訴人學歷為高中畢業，經營乙○
    ○記帳士事務所，每月收入約3 萬300 元，名下有房屋及建
    地各2 筆等兩造之身分、地位、經濟狀況暨被上訴人所受傷
    害程度，認被上訴人請求之精神慰撫金以25萬元為適當。
  (三)綜上，被上訴人得請求上訴人賠償之金額為48萬3,248元，
    即上訴人所不爭執之醫藥費8 萬3,932 元、車資1,870 元、
    停車費2,415 元、輔助藥品費7,065 元、術後助行器材費5,
    200 元及預估醫療費1,766 元，並看護費13萬1,000 元及精
    神慰撫金25萬元。
七、從而，被上訴人基於侵權行為之法律關係，請求上訴人給付
    48萬3,248 元，及自起訴狀繕本送達翌日（即96年6 月9 日
    ）起至清償日止，按年息百分之五計算之利息，為有理由，
    應予准許，原審法院為被上訴人勝訴判決，並無不合，上訴
    人上訴指摘原判決不當，求予廢棄改判，為無理由，應予駁
    回。
八、本件事件明證，兩造其餘攻擊防禦方法與本件判斷結果不生
    影響，自不逐一論列，併此明。
據上論結，本件上訴為無理由，依民事訴訟法第449 條第1 項、
第78條、第463條、第385條第1項前段，判決如主文。
中    華    民    國    98    年    9     月    16    日
                              民事第五庭
                                  審判長法官 蔡明宛
                                  法      官 曾錦昌
                                  法      官 魏式璧
以上正本證明與原本無異。
本判決不得上訴。
中    華    民    國    98    年    9     月    17    日
                                  書  記  官 鄔維玲


司法院資訊處製作；財團法人民間司法改革基金會備份。
